【裁判字號】    91,交易,311
【裁判日期】    920820
【裁判案由】    過失傷害
【裁判全文】
臺灣臺北地方法院刑事判決                        九十一年度交易字第三一一號
    公  訴  人  臺灣臺北地方法院檢察署檢察官
    被      告  乙○○原名姚.
右列被告因業務過失傷害案件，經臺灣臺北地方法院檢察署檢察官聲請簡易判決處刑
（九十一年度偵字第七九四五號），本院臺北簡易庭認不宜適用簡易程序，移送本院
依通常程序審理，本院判決如左：
    主  文
乙○○從事業務之人，因業務上之過失傷害人，處有期徒刑月，如易科罰金以佰
元折算壹日。
    事  實
一、乙○○（原名姚宗江，已於九十一年十月二十九日更名）原係位於臺北市○○○
    路三十五巷二十八號一樓快達昶鑫有限公司之員工，負責騎乘機車快遞並收受文
    件予公司之客戶，係以騎乘機車為其附隨業務之人，於民國九十一年一月二十五
    日九時四十五分許，駕駛車牌號碼ＧＭ二─四七三號重型機車，沿臺北市○○路
    由南往北之方向第四車道行駛，行經該路與松壽路設有燈光號誌管制車輛行進之
    交岔路口時，欲左轉往西沿松壽路方向繼續行駛，本應注意車輛行駛至交岔路口
    時，應遵守燈光號誌之指示，車輛面對箭頭綠燈時表示僅准許車輛依箭頭指示之
    方向行駛，又機車在同向三車道以上道路，均應以兩段方式進行左轉彎之規定，
    而依當時情形雖為陰天，但有日間自然光線、路面狀況為乾燥、無缺陷、無障礙
    物、視距良好，並無不能注意之情事，詎乙○○竟疏未注意及此，在前揭交岔路
    口其車行方向即南往北之號誌為直行箭頭綠燈時，逕行違規左轉，適有丙○○騎
    乘車牌號碼ＣＧＸ─一五二號重型機車，沿松仁路由北向南方向第三車道直行至
    前揭交岔路口處，見狀因閃避不及，因而失控滑倒在地，並受有右側鎖骨骨折及
    韌帶裂傷等傷害。
二、乙○○在車禍發生後，丙○○經救護人員送往醫院就醫，乙○○亦同至醫院，俟
    台北市政府警察局甲○分局交通分隊警員前往醫院瞭解案情時，乙○○在場並在
    有偵查權限之警員王者祥未發覺其姓名與犯罪情節之前，先主動供出自己年籍與
    肇事經過，自首犯罪。
三、案經乙○○自首及丙○○訴由台北市政府警察局甲○分局報請臺灣臺北地方法院
    檢察署檢察官聲請簡易判決處刑，本院臺北簡易庭認不宜適用簡易程序，移送本
    院依通常程序審理。
    理  由
一、訊據被告乙○○固不否認其為快達昶鑫有限公司之員工，於右揭時、地騎乘前開
    車牌號碼之重型機車快遞文件予客戶時，在前述肇事地點見沿同路對向車道直行
    而至，由告訴人所騎乘機車失控滑倒在地，惟矢口否認有過失犯行，辯稱：「…
    …我們並沒有發生碰撞，我是因為告訴人在我車前跌倒，我才違反左轉燈號誌去
    將他扶起，當時號誌是直行，我是等待左轉。」、「我在燈號綠燈直行時，騎到
    路口等左轉，因為我當時擋到直行車的車道，……那個路口並沒有設置機車兩段
    式左轉地方，所以我認為直行燈，停在路口沒有過失。」云云，並舉現場照片四
    幀為證，以肇事地點之燈光號誌並無禁止機車左轉，又該處亦無設立可供機車兩
    段式左轉之待轉區等語，資為辯解（參見卷附九十二年一月二十七日刑事補充理
    由狀及本院九十二年一月二十七日、九十二年五月十四日之訊問筆錄）。
二、關於被告於右揭時、地騎乘前開車牌號碼之重型機車在前述肇事地點違規左轉，
    致告訴人閃避不及因而失控滑倒，受有如事實欄第一項所載傷害之事實：(一)業據
    被告於九十一年一月二十五日交通事故談話記錄表及九十一年三月十四日警局詢
    問時均自承其車沿松仁路第四車道由南向北行駛，在該路段與松壽路之交岔路口
    時左轉等語，另於九十一年五月三十日檢察官偵查時亦供稱未待左轉燈亮起先左
    轉等語，此有臺灣臺北地方法院檢察署九十一年度偵字第七九四五號偵查卷宗第
    四頁反面、第十一頁之交通事故談話紀錄表及第二十三頁反面之訊問筆錄附卷可
    參。(二)並據告訴人迭於警詢筆錄、檢察官偵查及本院審理時指訴綦詳（參見同前
    偵查卷宗第十頁、第二十三頁及其反面、本院九十二年一月二十七日訊問筆錄）
    。(三)且上述車禍發生事實經過之客觀事實，有臺北市政府警察局甲○分局交通分
    隊依職權製作之道路交通事故調查報告表、交通事故談話紀錄表、道路交通事故
    補充資料表、交通事故分析研判表各一份、現場及車損照片共八幀等件附卷可稽
    。(四)另告訴人因本件車禍受有右側鎖骨骨折及韌帶裂傷等傷害，業據其提出臺北
    醫學院附設醫院診斷證明書一紙附於前揭偵查卷第七頁可參。
三、被告於本院調查時，雖以前揭情詞置辯；惟查：
(一)、按箭頭綠燈表示僅准許車輛依箭頭指示之方向行駛，道路交通標誌標線號誌設置
    規則第二百零六條第二款定有明文，且汽車行駛至交岔路口，其行進應遵守燈光
    號誌之指示，交通安全規則第一百零二條第一項第一款復有規定，又道路交通安
    全規則第二條第一項第一款規定，該規則中所用汽車一詞定義，包括機器腳踏車
    在內。本件被告騎乘重型機車行經上開設有燈光號誌管制車輛行進之肇事路口，
    本即應注意上開道路交通安全規則之規定，且事發當時天候雖為陰天，但有日間
    自然光線、路面乾燥無缺陷、無障礙物、視距良好，並無不能注意之情事，有道
    路交通事故調查表在卷可參，惟據被告前揭九十一年一月二十五日交通事故談話
    紀錄表所述：「我駕車沿松仁路南向北行駛第四車道，我車方向為紅燈，乃停車
    於停止線後方，綠燈起步行駛左轉向西方向往松壽路，當時我車方向為直行箭頭
    綠燈，我車左轉時，對向一部ＣＧＸ─一五二重機車沿北向南行駛第三車道，我
    車未與該車相撞，而該車自行摔倒。」又其於九十一年五月三十日檢察官偵訊時
    亦自承：「該處可以左轉，但須待號誌燈號左轉，當時我在中線未待左轉燈亮起
    先左轉……」等語，此與告訴人於同日交通談話紀錄表所述：「我駕車沿松仁路
    北向南行駛第三車道，我車方向為紅燈，乃停車於停止線後方，我車方向綠燈後
    行駛，我車跟著同方向、同車道前方之車輛行駛，我車對向一部ＧＭ二─四七三
    重機車沿松仁路南向北第四車道之直行綠燈行駛左轉向西松壽路，我見該車即煞
    車閃避，未碰撞我車自行倒地」等節相符，顯示被告騎車沿松仁路南向北第四車
    道行駛，至肇事路口紅燈臨停，於直行箭頭綠燈顯示時違規向西左轉，對向第三
    車道綠燈起步直行之告訴人所騎乘機車，見狀閃避不及失控自行摔倒之情事，至
    被告於本院審理時翻異前詞，辯稱當時在該處等待左轉云云，顯係事後卸責之詞
    ，不足採信。
(二)、又依台北市政府警察局甲○分局交通分隊所製作有關肇事路口之交通號誌運作圖
    所示，肇事路口東西向之道路即松壽路之時相為紅燈時，南向北之松仁路第一時
    相為直行箭頭綠燈，此時北向南之松仁路亦為綠燈，而南向北之松仁路第二時相
    為直行左轉箭頭綠燈，此時北向南之松仁路則為紅燈，是依前揭交岔路口燈光號
    誌之設計，若被告機車係依直行左轉綠燈進入路口時，而告訴人所行駛之北向南
    車道則應屬紅燈為是，兩車不可能於交岔路口內發生擦撞，然由於被告於南向北
    號誌為直行箭頭綠燈時逕行向西左轉，顯有未依號制指示行駛，以致依號誌指示
    行駛之告訴人為閃避被告來車而緊急煞車，因而失控倒地，被告就本件車禍之發
    生，顯有過失甚明。
(三)、另參照前揭道路交通事故調查表所載及被告提出附卷之現場照片所示，松仁路為
    騎乘機車行至肇事路口欲左轉時，自應依道路交通安全規則第九十九條第一項第
    三款規定，機器腳踏車在同向三車道以上道路，均應以兩段方式進行左轉彎之規
    定，肇事地點雖為丁字路口，仍應以兩段方式進行左轉彎為妥，以避免左轉時與
    在內側車道行駛之大型車輛爭道，極易造成危險之情狀，此觀被告提出附卷之現
    場照片亦可自明，本件被告騎乘機車未依燈光號誌指示行進在前，復未注意在同
    向三車道以上道路需兩段式左轉，而逕自外側車道逕行左轉在後，以致被告進入
    交岔路口時，告訴人見狀閃煞不及而失控倒地，足徵被告違反上開道路交通安全
    規則之規定而有過失至明。
(四)、再本件肇事責任經本院送請臺北市車輛行車事故鑑定委員會鑑定及台北市交通局
    覆議，亦認同前揭見解，此有臺北市車輛行車事故鑑定委員會九十二年四月九日
    北鑑審字第○九二三○○七八四○○號函附鑑定意見書、九十二年六月三十日北
    市交鑑意字第六一○四號覆議意見書各一份在卷可稽，被告之過失行為與告訴人
    所受傷害間，存有相當因果關係，應屬灼然。本案事證已臻明確，被告之犯行堪
    予認定。
四、核被告乙○○祥所為，係犯刑法第二百八十四條第二項前段之業務過失傷害罪。
    另按刑法上所謂業務，係指個人基於其社會地位繼續反覆所執行之事務，其主要
    部分之業務固不待論，即為完成主要業務所附隨之準備工作與輔助事務，亦應包
    括在內，此有最高法院七十一年度臺上字第一五五號判例可資參照；本件被告
    於本院審理時自承係址設臺北市○○○路三十五巷二十八號一樓快達昶鑫有限公
    司之員工，負責騎乘機車快遞文件給公司之客戶，肇事當時正要去送快遞等語在
    卷（參見本院九十二年八月六日審理筆錄），參諸前開判例，是其駕駛動力交通
    工具之行為，顯係為完成主要業務所附隨之準備工作與輔助事務，係以騎乘機車
    為其附隨業務之人，應負業務過失傷害之罪責，公訴人起訴書雖記載被告犯刑法
    第二百八十四條第一項之普通過失傷害罪嫌，惟於本院審理時經蒞庭之檢察官到
    庭陳述更正為同條第二項前段之業務過失傷害罪，法院於判決時，自無庸再變更
    法條，附此敘明。又被告肇事後，於警員前往告訴人就醫之台北醫學院附設醫院
    處理時，在其上開犯行未為任何有偵查犯罪職權之公務員已知悉前，不逃避接受
    裁判而當場向警員自首，承認其為肇事人，有台北市政府警察局甲○分局交通分
    隊警員王者祥所填具之自首調查報告表一份附卷可稽，是被告既已向該管公務員
    申述犯罪事實，而不逃避接受裁判，已合於刑法第六十二條前段所定對於未發覺
    之犯罪自首而接受裁判之要件，應依該條規定減輕其刑。再被告持有之重型機車
    執照，其有限期間至九十年八月九日，並自九十一年六月二十四日起至九十二年
    六月二十三日止，經交通部公路局板橋區監理站易處逕行註銷，有公路電子閘門
    查詢資料表在卷可憑，然本件車禍發生時即九十一年一月二十五日，被告僅屬持
    有逾期駕照騎車，此與無適當之駕駛執照之情況下駕駛有間，故不依道路交通管
    理處罰條例第八十六條第一項規定加重其刑，附此敘明。爰審酌被告就本件車禍
    所負之過失程度，告訴人因此所受之傷害，被告犯罪後猶矯飾犯行之態度，迄今
    尚未與告訴人達成和解等一切情狀，依自首之規定，量處如主文所示之刑，並諭
    知易科罰金之折算標準。
五、據上論斷，應依刑事訴訟法第四百五十二條、第二百九十九條第一項前段，刑法
    第二百八十四條第二項前段、第六十二條前段、第四十一條第一項前段，罰金罰
    鍰提高標準條例第一條前段、第二條，判決如主文。
中      華      民      國    九十二    年      八      月     二十     日
                                      臺灣臺北地方法院交通法庭
                                           法    官 鄧  德  倩
正本證明與原本無異。
如不服本判決，應於判決送達後十日內向本院提出上訴狀（應抄附繕本）。告訴人或
被害人如對於本判決不服者，應具備理由請求檢察官上訴，其上訴期間之計算係以檢
察官收受判決正本之日期為準。
                                           書 記 官 謝  韻  華
中      華      民      國    九十二    年      八      月    二十一    日


司法院資訊處製作；財團法人民間司法改革基金會備份。
